臺灣高等法院民事判決
109年度家上字第101號
上訴人即　
被上訴人  　Ａ０１　
訴訟代理人　吳世敏律師
　　　　　　苗繼業律師
被上訴人即　
上  訴  人　Ａ０２（原名Ａ０３）
　　　　　　　　　　
　　　　　　　　　　
訴訟代理人　許美麗律師
　　　　　　蔡麗雯律師

上列當事人間請求夫妻剩餘財產差額分配等事件，兩造對於中華
民國109年2月10日臺灣新竹地方法院108年度家財訴字第5、11號
、108年度家親聲字第31、79號第一審判決各自提起上訴，Ａ０１並
擴張聲明，Ａ０２為反請求之追加，本院於111年9月20日言詞辯論
終結，判決如下：
    主      文
原判決除確定部分外，關於㈠酌定兩造所生未成年之子甲○○（民
國000年00月00日出生）權利義務之行使及負擔，由Ａ０２任之；並
Ａ０１會面交往之方式及期間；㈡Ａ０１應按月給付關於甲○○之扶養費
，㈢命Ａ０２按月給付關於兩造所生未成年之子乙○○（民國00年00月
0日出生）、丙○○（民國00年00月0 日出生）扶養費各超過新臺
幣壹萬陸仟壹佰伍拾伍元，㈣命Ａ０１交付甲○○，㈤命Ａ０２給付超過新
臺幣壹佰零貳萬壹仟肆佰零玖元及自民國108年1月29日起之利息
，㈥命Ａ０１給付新臺幣伍拾柒萬零玖拾貳元本息部分，及上開㈥部
分之假執行宣告，暨上開訴訟費用部分廢棄。
上開廢棄㈠部分，兩造所生未成年之子甲○○權利義務之行使及負
擔，由Ａ０１任之；Ａ０２得依附件所示之方式及期間與甲○○會面交往
；廢棄㈡部分，Ａ０２在第一審之反請求駁回；暨應自關於甲○○權利
義務之行使及負擔部分確定之翌日起至甲○○成年之前一日止，按
月於每月五日前給付關於甲○○之扶養費新台幣壹萬參仟陸佰肆拾
陸元，並由Ａ０１代收管理使用；如有一期逾期不履行，其後之十
二期（含遲誤當期）視為亦已到期；廢棄㈢、㈤部分，Ａ０１在第一
審之訴駁回；廢棄㈣、㈥部分，Ａ０２在第一審之反請求及廢棄㈥部分
之假執行聲請駁回。
兩造之其餘上訴均駁回。
Ａ０２應再給付Ａ０１新臺幣肆拾萬肆仟零玖拾捌元，及自民國111年7
月23日起至清償日止，按年息百分之五計算之利息。
Ａ０１其餘之擴張聲明駁回。
Ａ０２追加之反請求駁回。
第一（確定部分除外）、二審訴訟費用，關於Ａ０１上訴部分，由Ａ
０２負擔；Ａ０１擴張聲明部分，由Ａ０２負擔十分之七，餘由Ａ０１負擔
；關於Ａ０２上訴及追加反請求部分，由Ａ０２負擔。
    事實及理由
壹、程序部分
一、按「數家事訴訟事件，或家事訴訟事件及家事非訟事件請求
    之基礎事實相牽連者，得向就其中一家事訴訟事件有管轄權
    之少年及家事法院合併請求，不受民事訴訟法第53條及第24
    8條規定之限制。前項情形，得於第一審或第二審言詞辯論
    終結前為請求之變更、追加或為反請求。」「法院就前條第
    1項至第3項所定得合併請求、變更、追加或反請求之數宗事
    件，應合併審理、合併裁判。」家事事件法第41條第1項、
    第2項、第42條第1項前段分別定有明文。又依家事事件法第
    51條規定，家事訴訟事件，除本法別有規定者外，準用民事
    訴訟法之規定。另依民事訴訟法第446條第1項及第255條第1
    項第1款、第3款規定，第二審程序，訴之變更追加，非經他
    造同意，不得為之；但請求之基礎事實同一、擴張或減縮應
    受判決事項之聲明者，不在此限。
二、本件關於上訴人即被上訴人Ａ０１（以下逕稱姓名）在原審請
    求被上訴人即上訴人Ａ０２（以下逕稱姓名）給付民國107年3
    月25日起至109年1月止所代墊兩造之子之扶養費，原審判決
    Ａ０２應給付Ａ０１新台幣（下同）133萬3,548元及利息（即原判
    決第五項）；Ａ０１在第二審主張Ａ０２應給付Ａ０１109年2月1日起
    至111年7月19日所代墊兩造之子甲○○之扶養費，請求Ａ０２給
    付59萬2,258元及自111年7月23日起算法定遲延利息（見本
    院卷三第109、132頁），核屬擴張應受判決事項之聲明，依
    首揭說明，應予准許。又Ａ０２就原判決命其給付Ａ０１所代墊兩
    造之子之扶養費，原上訴聲明：原判決第五項關於命Ａ０２給
    付逾90萬9,880元及利息部分廢棄，該廢棄部分Ａ０１在第一審
    之訴駁回（見本院卷一第56頁）；嗣聲明：原判決笫五項關
    於命Ａ０２給付133萬3,548元及利息部分廢棄，該廢棄部分Ａ０１
    在第一審之訴駁回（見本院卷三第81、133頁）；就原判決
    駁回其請求Ａ０１返還其代墊兩造之子之扶養費458萬0,056元
    及利息部分，原上訴聲明：Ａ０１應再給付Ａ０２366萬3,370元及
    利息（見本院卷一第56頁），嗣為上訴聲明：Ａ０１應再給付Ａ
    ０２374萬7,185元，及自108年3月20日起至清償日止，按年息
    5%計付利息（見本院卷三第36、81、133頁），雖其擴張上
    訴聲明，然較其在原審請求Ａ０１給付之金額為少，核屬減縮
    原應受判決事項之聲明，依首揭說明，應予准許。再，Ａ０２
    主張甲○○現在Ａ０１住處，為使其得順利行使親權，依家事事
    件法第107條第1項規定，追加反請求Ａ０１應交付甲○○予Ａ０２，
    或容忍Ａ０２自行帶回甲○○；經核其追加反請求之基礎事實與
    其反請求酌定甲○○監護之基礎事實相牽連，依首揭規定，亦
    應准許。
貳、實體部分
一、Ａ０１起訴主張及就反請求抗辯略以：
(一)關於酌定甲○○之親權部分：
    伊對於甲○○在物質及精神上均竭盡所能給予最好的照顧，甲
    ○○之兄長乙○○、丙○○均對甲○○疼愛有加，兄弟感情融洽，伊
    並有姊妹支援甲○○上下學之接送，伊之支援系統較Ａ０２完整
    ，參酌手足不分離及維持現狀原則，甲○○之親權應由伊行使
    。反觀Ａ０２自107年離家後，對兩造之子少有關心，亦無能力
    負擔兩造之子之親權；況其娘家一樓為對外營業之宮廟，環
    境顯非適合學齡前之幼童成長。又從程序監理人之訪視報告
    ，可知甲○○與外婆不熟悉也不親近，Ａ０２之母如何可成為Ａ０２
    有力之支持系統，實屬可疑。兩造就Ａ０２與兩造之子會面交
    往之方式及期間達成和解後，Ａ０２不遵法官曉諭，於接送兩
    造之子時仍有錄音行為，未於會面期日至伊住處接兩造之子
    又未事先告知、遲到又不與伊聯繫，接甲○○時未將健保卡或
    感冒藥一併帶走，對丙○○不予聞問，也未接丙○○參加學校活
    動等，對於伊之電話聯繫均置之不理，實非友善，應由伊任
    甲○○之親權人較為妥適。
(二)關於Ａ０２每月應支付兩造之子之扶養費部分：
    伊與兩造之子3人均住在新竹市，新竹市106年度每人每月平
    均消費支出為2萬7,293元，因乙○○選擇至上海交通大學就讀
    ，需花費較多食宿及生活費用，丙○○於課業上須參與補習及
    課外活動，甲○○於伊上班時由托嬰中心照顧，皆須額外支出
    費用，故兩造之子3人每人每月生活費以3萬元為妥適。Ａ０２1
    06年度所得共143萬餘元，伊同年所得約100萬元，且因Ａ０２
    離家出走，伊花費較多精神與心力扶養兩造之子，故Ａ０２每
    月應支付兩造之子扶養費每人各2萬元。
(三)關於Ａ０２應返還伊代墊兩造之子之扶養費部分：
    Ａ０２自107年1月起離家出走，未負擔兩造之子之扶養費；Ａ０２
    每月應負擔兩造之子扶養費每人各2萬元，伊自Ａ０２離家日起
    至109年1月止，為Ａ０２代墊兩造之子之扶養費共150萬元，Ａ０
    ２應返還予伊。
(四)關於Ａ０２請求伊返還代墊兩造之子之扶養費部分：
    Ａ０２主張兩造婚姻存續共同生活期間其名下帳戶之薪資遭伊
    盜領，請求伊應返還Ａ０２所代墊之兩造之子之扶養費云云。
    惟伊如真有盜領Ａ０２名下帳戶之金錢，Ａ０２本於其檢察事務官
    之專業，理應立即提出刑事侵占、詐欺等告訴，卻未為之，
    顯未盡舉證責任。
(五)關於Ａ０２應給付夫妻剩餘財產差額分配部分：
  ⒈伊之剩餘財產：伊之婚後財產共308萬2,642元，婚後債務共5
    87萬4,619元如附表所示，伊已無剩餘財產。
　⒉Ａ０２之剩餘財產：Ａ０２之婚後財產共49萬9,916元，婚後債務共
    686,433元如附表所示，無剩餘財產。
  ⒊據上，兩造均無剩餘財產可供請求。
(六)關於Ａ０２主張伊之婚後財產應予追加計算部分：
　⒈伊於107年7月至同年10月間自兆豐銀行帳號00000000000帳戶
    提領400萬元部分：
　　伊於107年7月19日第一次提領40萬元後，曾於同年8月17日
    再存入現金60萬元，故伊提領金額應共為360萬元，而非400
    萬元；且其中有200萬元係同年10月8日從遠東銀行放款帳戶
    匯入245萬元（貸款250萬元）後再提出使用，此係因當時家
    中正逢Ａ０２離家不歸且拒絕負擔兩造之子3人之生活費，復因
    伊母突發疾病頻繁住院開刀治療，須聘僱外籍看護工照料，
    因此衍生龐大之醫療費、看護費、醫療用品及輔具，並家中
    改裝設無障礙空間之費用，絕非伊意圖脫免剩餘財產分配，
    Ａ０２應就伊惡意處分婚後財產之事實負舉證責任。
　⒉伊對父母之債權350萬元（即聯邦銀行〈以下就商業銀行之名
    稱，皆類此簡稱之〉桃園分行貸款）部分：
　　聯邦銀行桃園分行350萬元貸款（92年9月26日至102年8月6
    日），係伊父親丁○在世時，以自己名下新竹市○區○○路000
    號房地（即兩造婚後之住所地，下稱○○路房地）為擔保，於
    92年9月26日以伊名義向聯邦銀行貸款借新還舊，清償丁○原
    本於88年7月12日以同一房地，以配偶戊○○○之名義向有限責
    任新竹第三信用合作社（下稱新竹三信）之抵押貸款，上開
    貸款實際上之借款人為丁○。該筆貸款係由丁○按月從自己的
    金融帳戶提領現金後，再存入伊上開聯邦銀行桃園分行貸款
    帳戶清償，伊無須以自己婚後財產清償丁○前開貸款債務。
    丁○於102年6月間過世後，和平路房地由伊與母親戊○○○共同
    繼承，該房地之剩餘貸款由伊與戊○○○於102年6月6日共同向
    聯邦銀行貸款200萬元清償，故從是日起，伊按月攤還本息
    ，係清償自己的債務，Ａ０２應舉證證明伊有以婚後財產清償
    伊父親之債務，並應具體說明所主張應追加計入伊婚後財產
    之法律依據。兩造婚後共同居住在和平路房地14至15年之久
    ，基於使用者付費，由兩造共同負擔該筆貸款本息之清償亦
    屬合理。
(七)爰依民法第1055條第1項、第4項、第1084條第2項、第179條
    、第1030條之1第1項規定，求為：㈠兩造之子3人權利義務之
    行使負擔，由Ａ０１單獨任之。㈡Ａ０２應自Ａ０１行使負擔兩造之子
    3人之權利義務確定之日起，至兩造之子3人成年之日止，按
    月於每月10日前給付Ａ０１關於兩造之子3人之扶養費6萬元，
    如遲誤一期履行，其後12期（含延誤該期）之期間視為亦已
    到期。㈢Ａ０２應給付Ａ０１150萬元，及自起訴狀繕本送達翌日起
    至清償日止，按年息5%計算之利息。㈣Ａ０２應給付Ａ０１15萬7,5
    99元，及自起訴狀繕本送達翌日起至清償日止，按年息5%計
    付利息。原審判決：㈠兩造所生未成年之子乙○○（00年00月0
    日出生）、丙○○（00年00月0日出生）權利義務之行使及負
    擔，由Ａ０１任之；甲○○（000年00月00日出生）權利義務之行
    使及負擔，由Ａ０２任之；Ａ０１得依原判決附表所示之方式及期
    間與甲○○會面交往。㈡Ａ０１應自原判決第一項關於甲○○權利義
    務之行使負擔部分確定之翌日起，至甲○○成年之前一日止，
    按月於每月5日前給付關於甲○○之扶養費1萬3,646元，並由Ａ
    ０２代收管理使用；如有1期逾期不履行，其後之12期（含遲
    誤當期）視為亦已到期。㈢Ａ０２應自原判決第一項關於乙○○、
    丙○○權利義務之行使負擔部分確定之翌日起，至乙○○、丙○○
    分別成年之前一日止，按月於每月5日前給付關於乙○○、丙○
    ○之扶養費各2萬元，並由Ａ０１代收管理使用；如有1期逾期不
    履行，其後之12期（含遲誤當期）視為亦已到期。㈣Ａ０１應於
    原判決第一項關於甲○○權利義務之行使負擔由Ａ０２任之確定
    之翌日起，將甲○○交付予Ａ０２。㈤Ａ０２應給付Ａ０１133萬3,548元
    ，及其中118萬元自108年1月29日起，其中15萬3,548元自10
    8年11月7日起，均至清償日止，按年息5%計付利息。㈥Ａ０１應
    給付Ａ０２57萬0,092元，及自108年3月20日起至清償日止，按
    年息5%計付利息；並分別駁回Ａ０１其餘之訴及Ａ０２其餘之反請
    求。兩造各就其敗訴部分提起部分上訴。Ａ０１上訴聲明：㈠原
    判決第一項關於酌定甲○○利之義務行使負擔部分、第二項、
    第四項、第六項、第七項及第八項假執行對Ａ０１不利部分均
    廢棄。㈡前開廢棄部分，⒈甲○○權利義務之行使負擔，由Ａ０１
    任之。Ａ０２珍得依原判決附表所示之方式及期間與甲○○會面
    交往。⒉Ａ０２應自前項關於甲○○權利義務之行使負擔部分確定
    之翌日起，至甲○○成年之前一日止，按月於每月5日前給付
    甲○○扶養費2萬元，並由Ａ０１代收管理使用；如有1期逾期不
    履行者，其後之12期（含遲誤當期）視為亦已到期。⒊Ａ０２關
    於酌定甲○○之親權人、扶養費及交付甲○○之反請求駁回。⒋Ａ
    ０２請求Ａ０１給付57萬0,092元（夫妻剩餘財產差額分配）部分
    ，及假執行之聲請駁回。擴張聲明：Ａ０２應再給付Ａ０１59萬2,
    258元（代墊兩造之子甲○○之扶養費），及自111年7月23日
    起至清償日止，按年息5%計算之利息。答辯聲明：㈠對造之
    上訴及追加反請求駁回。㈡如受不利之判決，願供擔保請准
    宣告免為假執行。
二、Ａ０２答辯及反請求意旨略以：
(一)關於酌定甲○○之親權部分：
    甲○○現尚年幼，需母親陪伴及照顧。伊擔任公職，收入穩定
    ，工作時間可配合甲○○作息及接送就學，並負擔家庭生活費
    用，伊瞭解甲○○生活起居及身心需求，親子關係及親職能力
    俱佳；伊與母親同住4樓透天厝，家庭氣氛和諧、融洽，四
    妹亦居住在娘家附近，家人均可協助照顧甲○○。Ａ０１長期酗
    酒，情緒控管不佳，作息不正常，暴力傾向，善於說謊，價
    值觀偏差，嚴重影響孩子身心發展，不適宜擔任甲○○之監護
    人。伊受Ａ０１家暴離家後，Ａ０１蓄意阻隔伊探視兩造之子，禁
    止長子、次子與伊連絡；兩造就伊與兩造之子3人之會面交
    往達成和解後，伊探視兩造之子仍遭Ａ０１刁難抵制，Ａ０１非友
    善之父，不宜擔任甲○○之監護人。
(二)關於伊每月應支付兩造未成年之子3人之扶養費部分：
    依行政院主計處發布之家庭收支調查報告，新竹市106年度
    平均家戶所得為157萬2,296元，平均每人月消費支出為2萬7
    ,293元，兩造就兒子扶養費之負擔比例各為2分之1，每月對
    每名兒子應負擔扶養費之金額應各為1萬3,646元。
(三)Ａ０１主張伊應返還代墊兩造之子之扶養費部分：
    Ａ０１自承每月薪資5萬餘元，除要攤還銀行貸款約4萬元外，
    還要給付其母親看護費及自身生活費等費用，所剩不多，如
    何可為伊代墊兩造之子之扶養費。甲○○於108年4月27日起至
    109年1月止並非全由Ａ０１照顧，其中有38天係由伊照顧，Ａ０１
    未支付該38天之扶養費用，應予扣除；以每月27,293元計算
    ，一日費用910元（27,293÷30＝910，元以下4捨5入，下同）
    ，38天為34,580元，應從Ａ０１請求代墊之扶養費中扣除。又
    政府每月給予3,500元之育兒津貼，雖係由Ａ０１受領用於甲○○
    身上，但不能認為屬於Ａ０１為伊代墊而得轉向伊請求，107年
    3月至109年1月，共計23個月，總金額80,500元，應予扣除
    。另Ａ０１溢領伊帳戶內之金額高達441萬7,431元，伊得依民
    法第179條、第184條規定請求Ａ０１返還。又Ａ０１以伊帳戶內之
    款項清償Ａ０１之信用卡費用67萬6,669元部分，伊亦得依民法
    第1023條第2項規定請求Ａ０１償還，兩相抵銷後，伊無庸再給
    付Ａ０１於107年3月25日至109年1月止代墊之兩造之子之扶養
    費。
(四)關於Ａ０１應返還伊代墊兩造之子之扶養費部分：
    自95年1月起至107年2月止，Ａ０１掌控伊之帳戶期間，除用以
    代扣兩造住處之水電、瓦斯、電話費及作為伊之零用金合計
    47萬0,997元，繳納伊信用卡費6萬2,838元外，其餘均遭Ａ０１
    提領現金或轉帳至其自身或不明帳戶金額高達1,684萬0,704
    元，另有67萬6,669元係用以清償Ａ０１之信用卡費，縱扣除中
    間Ａ０１存入伊帳戶內共191萬9,700元，亦遠超過每年度平均
    每人月消費支出，形同兩造之子3人之扶養費、家庭生活費
    用皆係自伊名下帳戶內款項支付，Ａ０１根本未支出。伊支付
    超過應負擔之代墊扶養費為374萬7,185元，得依民法第179
    條規定，請求Ａ０１返還。
(五)關於Ａ０１之婚後財產應予追加計算部分：　　
　⒈Ａ０１107年7月至10月間自其兆豐銀行帳號00000000000帳戶提
    領400萬元部分：
　　Ａ０１於107年2月、7月至10月短期間以單次提領現金40萬元方
    式多次提領，顯係為規避金融機構依洗錢防制法就一定金額
    以上通貨交易之申報，亦顯係為減少伊對於夫妻剩餘財產差
    額之分配，依民法第1030條之3第1項前段規定，應追加為其
    婚後財產。
　⒉Ａ０１對其父母之債權350萬元即聯邦銀行貸款部分：
　　Ａ０１於92年9月26日向聯邦銀行桃園分行貸款350萬元，部分
    係用以清償由Ａ０１之父丁○為抵押義務人，Ａ０１之母戊○○○為債
    務人向新竹三信之貸款，Ａ０１為其父母償債而取得對其父母
    之債權，應依民法第1030條之2第1項規定，將該350萬元納
    入婚後財產計算。Ａ０１之父死亡後，Ａ０１亦可對其父之全體繼
    承人行使此債權，故應納入Ａ０１之婚後財產。退步言，縱認Ａ
    ０１對於其父之全體繼承人並無債權存在，惟Ａ０１於婚後向銀
    行貸款350萬元為其父代償債務，又自其父繼承取得不納入
    夫妻剩餘財產分配之財產，亦應類推適用民法第1030條之2
    第1項規定，追加計算為其婚後財產。　
(六)Ａ０１應給付伊夫妻剩餘財產差額分配部分：
  ⒈伊之剩餘財產：伊之婚後財產共49萬9,916元，婚後債務共68
    萬6,433元，無剩餘財產。
　⒉Ａ０１之剩餘財產：Ａ０１婚後財產共1,058萬2,642元，婚後債務
    共587萬4,619元，剩餘財產為470萬8,023元。
  ⒊據上，伊無剩餘財產，Ａ０１有剩餘財產470萬8,023元，伊得請
    求Ａ０１給付235萬4,012元（扣除原審判決Ａ０１應給付57萬0,09
    2元外，Ａ０２在本院反請求Ａ０１再給付175萬元）。
(七)爰依民法第1055條第1項、第1084條第2項、第1059條第5項
    、第179條、民法第1030條之1第1項、第1030條之2第1項、
    第1030條之3第1項規定，在原審為反請求，聲明： ㈠兩造之
    子3人權利義務之行使負擔，由Ａ０２單獨任之。㈡Ａ０１應自Ａ０２
    行使或負擔兩造之子3人之權利義務確定之日起，至兩造之
    子3人成年之日止，按月於每月10日前給付Ａ０２關於兩造之子
    之扶養費各1萬3,646元，如遲誤1期履行者，其後12期（含
    延誤該期）視為亦已到期。㈢Ａ０１應給付Ａ０２458萬5,056元，
    及自反請求狀繕本送達翌日起至清償日止，按年息5%計付利
    息。㈣Ａ０１應給付Ａ０２344萬6,585元，及自反請求狀繕本送達
    翌日起至清償日止，按年息5%計付利息。原審判決如前述所
    載（詳貳、一、(七)），Ａ０２就其敗訴部分，提起部分上訴
    ；Ａ０２原聲明超過上開範圍之反請求部分，經原審判決駁回
    ，Ａ０２未聲明不服。上訴聲明：㈠原判決第一項關於Ａ０１與甲○
    ○會面交往部分、第三項關於命Ａ０２自乙○○、丙○○權利義務之
    行使負擔部分確定之翌日起，至乙○○、丙○○分別成年之前一
    日止，按月於每月5日前給付關於乙○○、丙○○之扶養費各逾1
    萬3,646元部分、第五項關於命Ａ０２給付133萬3,548元及利息
    部分、第七項不利於Ａ０２部分及第九項關於駁回Ａ０２後開第五
    項之反請求及後開第七項假執行之聲請並後開第六項之反請
    求部分均廢棄。㈡原判決第一項關於Ａ０１與甲○○會面交往之方
    式，應更改為如109年3月6日聲明上訴狀之附表2（見本院卷
    一第67-71頁）所示。㈢原判決第三項關於命Ａ０２自乙○○、丙○
    ○權利義務之行使負擔部分確定之翌日起，至乙○○（按已成
    年）、丙○○分別成年之前一日止，按月於每月5日前給付關
    於乙○○、丙○○扶養費各逾1萬3,646元部分，Ａ０１在第一審之
    訴駁回。㈣原判決笫五項關於命Ａ０２給付133萬3,548元及利息
    部分，Ａ０１在第一審之訴均駁回。㈤Ａ０１應再給付Ａ０２175萬元
    ，及自108年3月20日起至清償日止，按年息5%計付利息。㈥Ａ
    ０１應再給付Ａ０２374萬7,185元，及自108年3月20日起至清償
    日止，按年息5%計付利息。㈦前開第㈤、㈥項部分，願供擔保
    請准宣告假執行（見本院卷三第80-81、132-133頁）。追加
    反請求，聲明：Ａ０１應交付甲○○予Ａ０２，或容忍Ａ０２自行帶回
    甲○○。Ａ０２就其反請求酌定乙○○、丙○○之監護及變更甲○○姓
    氏等部分，經原審判決駁回其反請求，Ａ０２未提起上訴，不
    再贅述。答辯聲明：㈠Ａ０１之上訴及追加之訴駁回。㈡如受不
    利之判決，願供擔保請准免為假執行。
三、兩造不爭執事項：
(一)兩造於00年0月00日結婚，婚後育有長子乙○○（00年00月0日
    出生，現已成年）、未成年之子丙○○（00年00月0日出生）
    、甲○○（105年12月31日出生）。
(二)兩造婚後未約定夫妻財產制，Ａ０１於108年1月2日起訴請求與
    Ａ０２離婚。
(三)兩造就附表所示兩造於基準日（108年1月2日）現存之婚後
    財產及婚後債務部分不爭執（另有爭執部分，詳後述），上
    開不爭執部分，Ａ０１之婚後財產計308萬2,642元、婚後債務
    計587萬4,619元；Ａ０２之婚後財產價值計49萬9,916元、婚後
    債務計68萬6,433元（見本院卷三第73-75、100-101、133-1
    34頁）。
四、關於酌定兩造未成年之子甲○○權利義務之行使負擔部分：
(一)按「夫妻離婚者，對於未成年子女權利義務之行使或負擔，
    依協議由一方或雙方共同任之，未為協議或協議不成者，法
    院得依夫妻之一方、主管機關、社會福利機構或其他利害關
    係人之請求或依職權酌定之。」「法院為前條裁判時，應依
    子女之最佳利益，審酌一切情狀，尤應注意下列事項：一、
    子女之年齡、性別、人數及健康情形。二、子女之意願及人
    格發展之需要。三、父母之年齡、職業、品行、健康情形、
    經濟能力及生活狀況。四、父母保護教養子女之意願及態度
    。五、父母子女間或未成年子女與其他共同生活之人間之感
    情狀況。六、父母之一方是否有妨礙他方對未成年子女權鎮
    利義務行使負擔之行為。七、各族群之傳統習俗、文化及價
    值觀。」民法第1055條第1項、第1055條之1第1項分別定有
    明文。又法院為審酌子女之最佳利益，得徵詢主管機關或社
    會福利機構之意見，請其進行訪視或調查，並提出報告及建
    議，家事事件法第106條第1項亦有明文。
(二)經查原審囑託社團法人台灣大心社會福利協會於108年3月20
    日對Ａ０１及兩造之子3人進行訪視，作成評估及建議，評估Ａ０
    １無明顯不適合擔任兩造未成年之子3人之親權人，惟因該會
    僅訪視Ａ０１，無法了解Ａ０２實際狀況，建議參考Ａ０２之訪視報
    告再行審酌親權之安排，以維護子女最佳利益（見原審108
    年度家親聲字第31號卷〈下稱家親聲卷〉64-72頁）；另囑託
    財團法人台中市私立龍眼林社會福利慈善事業基金會於108
    年4月26日對Ａ０２進行訪視，作成評估及建議，評估Ａ０２應尚
    具行使未成年子女們親權之能力，惟此次僅訪視一造，致無
    法具體評估，建請參酌其他相關資料後，建議自為裁定（見
    原審家親聲卷37-45頁）。又原審依家事事件法第109條規定
    為兩造之子3人選任程序監理人，程序監理人提出報告，關
    於甲○○，其評估與建議略為：⑴案父Ａ０１的支持系統較案母Ａ０
    ２完整，⑵案母Ａ０２照顧小孩的方法比案父Ａ０１適合，綜合而言
    ，案母比案父適合當甲○○之監護人（見原審家親聲卷196-20
    9頁）。　　
(三)上開社工人員之訪視報告，因Ａ０１、Ａ０２係分別居住在新竹市
    、新竹縣，社工人員均僅分別就Ａ０１、Ａ０２一方進行訪視，均
    難以比較評估何人適合擔任甲○○之監護人，且均係於108年
    間作成報告，就幼兒甲○○而言，因其之發育成長，有瞭解其
    近況之必要，本院原擬委請同一社工單位就兩造同時進行訪
    視俾得為比較評估，惟因礙於主管機關僅就其轄區內之民眾
    進行訪視業務（參新竹市政府110年6月10日函，見本院卷一
    第419頁），乃仍由兩造住居地之社工人員分別就兩造進行
    訪視，合先說明。其中社團法人中華民國兒童人權協會110
    年9月27日(110)兒權監字第0110092702號函檢送辦理兒少收
    出養暨監護權調查報告，就Ａ０２與甲○○進行訪視，評估建議
    略為：案母Ａ０２對案主甲○○未有明顯不當的教養或照顧，其
    願意承攬照顧案主之責且對案主付出關愛，案母有適當的時
    間照顧及陪伴案主，故案主權利義務之行使與負擔由案母任
    之，亦屬合宜；惟因僅訪視案母單方，未與案父訪談，因此
    僅能就案母與案主陳述提供評估建議，請再斟酌兩造當庭陳
    詞與相關事證，依兒童最佳利益綜合評估與裁量（見本院卷
    二第15-25頁）。社團法人台灣大心社會福利協會110年10月
    8日110年心竹調字第156號函檢送未成年人親權（監護權）
    訪視調查報告，就Ａ０１與甲○○進行訪視，評估建議略為：訪
    視時了解聲請人Ａ０１可陳述未成年之子甲○○過去、現在之受
    照顧狀況，及未來之照顧規劃，有聲請人之大姐、二姐及未
    成年之子之大哥提供照顧支持，故評估聲請人無明顯不適合
    擔任未成年之子之親權人，惟因僅訪視聲請人及未成年之子
    ，無法了解相對人（即Ａ０２）之實際狀況，建議參考相對人
    之訪視報告再行審酌親權之安排，以維護兩造之子最佳利益
    ；請審酌當事人當庭之陳述及相關事證，考量兒童最佳利益
    予以裁定。另該訪視調查報告中之保密附件，有關「子女被
    監護之意願」略為：未成年子女表示「想要每天都與爸爸、
    媽媽見面，但其想住在和平路的家(即聲請人之現住所），…
    其想要爸爸陪伴睡覺」；有關「未成年子女意願評估」略為
    ：未成年之子現年齡4歲，其表達想與聲請人同住，及持續
    與兩造互動之期待，考量未成年之子現年齡發展無法理解親
    權之意涵，且現行意願多以維持原有生活狀況而思量，故評
    估未成年之子具與聲請人同住之期待，監護期待則無法評估
    （見本院卷二第31-39頁）。
(四)爰斟酌甲○○自Ａ０２107年3月25日離家後，均由Ａ０１照顧扶養，
    且甲○○已表達想要Ａ０１陪伴之意願，及甲○○如由Ａ０１監護，其
    尚有兄長乙○○、丙○○陪伴及乙○○、丙○○可協助Ａ０１照顧甲○○
    ，且Ａ０１另有大姊、二姊可提供支援照顧，前述社工人員之
    訪視報告亦均無Ａ０１不適合擔任甲○○監護人之評估建議（詳
    四、(二)(三)）；至Ａ０２方面，則因其將來住居所係維持現
    狀或返回其娘家所在之台中市居住尚未可知，且其父母現並
    未與其共同居住，所稱其父母可提供支援照顧之具體支援狀
    況不明；另參酌Ａ０２對Ａ０１所有之家用汽車為假扣押強制執行
    ，顯對Ａ０１及同住之兩造之子之生活造成不便，Ａ０２上開作為
    顯難期待其可善盡友善父母之職責，爰認對於甲○○權利義務
    之行使及負擔，以由Ａ０１任之為適當，並依家事事件法第107
    條第1項規定，酌定Ａ０２與甲○○會面交往之方式及期間如附件
    所示。
五、關於兩造之子3人之扶養費部分：
(一)按依民法第1084條第2項規定，父母對於未成年之子女，有
    保護及教養之權利義務。第1116條之2規定：父母對於未成
    年之子女之扶養義務，不因結婚經撤銷或離婚而受影響。第
    1119條規定：扶養之程度，應按受扶養權利者之需要，與負
    扶養義務者之經濟能力及身分定之。第1115條第3項規定：
    負扶養義務者有數人而其親等同一時，應各依其經濟能力，
    分擔義務。又依家事事件法第107條第1項規定，法院酌定父
    母對於未成年子女權利義務之行使或負擔時，得命給付扶養
    費。基此，父母離婚後，未行使親權之一方父母，僅其親權
    之行使暫時停止，其與未成年子女之身分關係，不因離婚而
    受影響，亦不能免除其對於未成年子女之扶養義務，此時父
    母仍應依其經濟能力、身分及未成年子女之需要，盡其扶養
    義務。本件兩造已於108年3月19日在原審和解離婚（見原審
    108年度婚字第53號〈下稱婚字53號〉卷一第260-261頁和解筆
    錄），原審判決酌定兩造之子乙○○、丙○○權利義務之行使負
    擔由Ａ０１任之，本院酌定甲○○權利義務之行使負擔亦由Ａ０１任
    之，Ａ０２雖非兩造之子親權行使人，然依上開規定，其對於
    兩造之子仍負扶養義務，Ａ０１請求Ａ０２分擔兩造之子至成年之
    日止之扶養費，應屬有據。
(二)經查依行政院主計處發布之家庭收支調查報告所載，新竹市
    107年度平均每人月消費支出為2萬6,925元（見原審家親聲
    卷363頁），堪認兩造之子3人每人每月扶養費應為2萬6,925
    元（就一般中產階級而言，此扶養費金額已屬相當，無因兩
    造之所得金額合計較高而再予提高兩造之子扶養費之必要）
    ；爰斟酌乙○○於107年年滿17歲，丙○○年滿12歲，年歲較長
    ，均可自理生活，Ａ０１在照顧該2人之生活起居上應可無須花
    費較多之心力；及Ａ０２該年度薪資所得為140餘萬元，名下有
    汽車1部，年份已久，價值不高；Ａ０１同年度所得為90萬餘元
    ，名下有不動產等財產，價值260餘萬元，有兩造107年度稅
    務電子閘門財產所得調件明細表可參（見原審家親聲卷353-
    359頁）等情狀，認Ａ０２負擔乙○○、丙○○之扶養費以10分之6
    為相當，從而Ａ０２至乙○○、丙○○分別成年之前一日止，應按
    月給付乙○○、丙○○扶養費各1萬6,155元（26,925×6/10＝16,1
    55）。另Ａ０１表明如由其取得甲○○之監護權，其同意Ａ０２負擔
    甲○○之扶養費為每月1萬3,646元（見本院卷三第13-14頁）
    ，因本件已酌定甲○○由Ａ０１監護，爰酌定Ａ０２應給付關於甲○○
    之扶養費為每月1萬3,646元。又命Ａ０２按月給付兩造之子之
    扶養費，性質上為定期金之給付，為確保兩造未成年之子受
    扶養之權利，爰依家事事件法第107條第2項準用同法第100
    條第4項規定，酌定1期逾期不履行時，其後之12期（含遲誤
    該期）喪失期限利益，以維護兩造之子之利益。另政府給予
    關於甲○○之育兒津貼每月3,500元，並非為Ａ０２給付扶養費予
    Ａ０１，Ａ０２抗辯Ａ０１請求甲○○之扶養費應扣除上開政府發給之
    育兒津貼云云，為不足取。
六、有關兩造分別請求、反請求他造返還代墊兩造之子之扶養費
    部分：
(一)Ａ０１請求Ａ０２返還伊代墊兩造之子3人之扶養費部分：　　
　⒈兩造之子3人自107年3月25日（Ａ０２於該日離家）起至109年1
    月止與Ａ０１同住，Ａ０２應按月給付關於乙○○、丙○○之扶養費各
    1萬6,155元，甲○○之扶養費1萬3,646元，業如前述（詳五、
    (二)）；依此計算，上開期間兩造之子3人之扶養費共102萬
    1,409元，Ａ０２應給付Ａ０１102萬1,409元（計算式：16,155×2＝
    32,310。32,310×7/31＋32,310×22＝718,715.8，13,646×7/31
    ＋13,646×22＝303,293.35，718,116＋303,293＝1,021,409.35
    ，元以下4捨5入，下同），Ａ０１請求Ａ０２給付上開金額，為有
    理由，應予准許；超過上開金額之請求，核屬無據，不應准
    許。另雖Ａ０２抗辯甲○○於108年4月27日起至109年1月中有38
    天係由伊照顧，Ａ０１請求伊給付代墊甲○○之扶養費應扣除上
    開期間之金額云云（見本院卷三第57頁），惟其並未舉證證
    明甲○○有38天係由伊扶養；Ａ０２上開期間為甲○○支出之費用
    ，若係為會面交往而支出，則並非扶養，Ａ０２抗辯應予扣除
    云云，為不足取。
  ⒉Ａ０１擴張請求Ａ０２再給付伊自109年2月1日起至111年7月19日（
    即本件言詞辯論期日）代墊甲○○之扶養費（見本院卷三第80
    頁），應為40萬4,098元（計算式：13,646×29＝395,734，13
    ,646×19/31＝8,363.67，395,734＋8,364＝404,098）；Ａ０１請
    求Ａ０２給付上開金額，為有理由，應予准許；超過上開金額
    之請求，核屬無據，不應准許。
(二)Ａ０２依民法第179條規定，反請求Ａ０１應返還伊自95年1月起至
    107年2月止，為Ａ０１代墊兩造之子3人之扶養費共374萬7,185
    元部分（見本院卷三第60頁）：
　⒈按「家庭生活費用，除法律或契約另有約定外，由夫妻各依
    其經濟能力、家事勞動或其他情事分擔之。」「父母對於未
    成年子女，有保護及教養之權利義務。」「扶養之程度，應
    按受扶養權利者之需要，與負扶養義務者之經濟能力及身分
    定之。」「負扶養義務者有數人，而其親等同一時，應各依
    其經濟能力分擔義務。」民法第1003條之1第1項 、第1084
    條第2項、第1119條、第1115條第3項分別定有明文。又家庭
    生活費用係用於維持家庭生活圓滿，應包括一切家計之需要
    ，即家庭成員依該家庭經濟條件所需或支出之相當之食、衣
    、住、行等費用，均屬家庭生活費用。夫妻於婚姻關係存續
    共同生活期間，為盡其對於未成年子女之扶養義務所支出費
    用，應包括在此家庭生活費用中。
　⒉Ａ０２反請求主張Ａ０１以證明婚姻忠誠為由，於95年1月起至107年2月7日之期間要求伊將薪資帳戶之存摺及提款卡交Ａ０１使用云云（見本院卷三第58頁）；Ａ０１則抗辯兩造多年來都是夫妻所有收入共同支付家庭所有開支，伊管理家用收支時，Ａ０２便將其薪資帳戶之提款卡及密碼交給伊處理，伊多年來都以此方式處理家庭財務；Ａ０２曾有3年期間未工作，家庭生活費用均由Ａ０１負擔；婚姻期間亦有多次出國旅遊、買房子等語（見原審108年度婚字第29號〈下稱婚字29號〉卷125頁、本院卷三第14-15頁，另前述所買房子，嗣再賣出，見本院卷三第134頁）。經查Ａ０２既自承其自95年1月起長期間將存摺及提款卡交Ａ０１使用，倘非Ａ０２同意由Ａ０１管理家用收支，豈有長期間將其存摺及提款卡交由Ａ０１使用之理，Ａ０２顯係於107年兩造感情生變，其於107年2月7日重新設定金融卡密碼（見原審婚字53號卷一第30頁）後始決定變更家庭生活費用之分擔方式，在此之前，應認Ａ０２同意將其存摺及提款卡交由Ａ０１使用支應家庭生活費用；Ａ０２並未舉證證明其於107年2月7日決定變更家庭生活費用之分擔方式後，Ａ０１仍強行要求其支出家庭生活費用及支出之金額；而Ａ０２亦有扶養兩造之子之義務，其以為Ａ０１代墊兩造之子之扶養費為由，請求Ａ０１返還不當得利共374萬7,185元，應屬無據。
七、關於兩造分別請求、反請求夫妻剩餘財產差額分配部分：
(一)按夫妻未以契約訂立夫妻財產制者，除本法另有規定外，以
    法定財產制為其夫妻財產制，民法第1005條定有明文。又依
    民法第1030條之1第1項前段規定，法定財產制關係消滅時，
    夫或妻現存之婚後財產，扣除婚姻關係存續中所負債務後，
    如有剩餘，其雙方剩餘財產之差額，應平均分配。民法第10
    30條之4第1項規定，夫妻現存之婚後財產，其價值計算以法
    定財產制關係消滅時為準；但夫妻因判決而離婚者，以起訴
    時為準。
(二)經查兩造於89年1月22日結婚，有戶籍謄本可憑（見原審家
    親聲卷284-285頁）；婚後未約定夫妻財產制，應以法定財
    產制為其夫妻財產制。次查Ａ０１於108年1月2日起訴請求離婚
    （見原審婚29號卷6頁），依民法第1030條之4第1項規定，
    應以該日為計算兩造婚後財產之基準日。Ａ０１陳報其婚後財
    產，關於如附表所示計308萬2,642元部分，及婚後債務計58
    7萬4,619元（見本院卷三第100頁）部分，為Ａ０２所不爭執（
    見本院卷三第73頁Ａ０２提出之附表），Ａ０２係爭執Ａ０１之婚後
    財產應追加計算Ａ０１異常提領400萬元及對其父母有350萬元
    之債權（見本院卷三第133-134頁）；又Ａ０２陳報其婚後財產
    如附表所示計49萬9,916元，婚後債務計68萬6,433元（見本
    院卷三第75頁Ａ０２提出之附表），Ａ０１陳明不爭執（見本院卷
    三第13頁）；從而兩造之婚後財產、婚後債務關於附表所示
    部分，堪以認定。
(三)Ａ０２為反請求，主張Ａ０１於107年間自兆豐銀行帳號000000000
    00帳戶提領現金共400萬元，應追加計算為其婚後財產。Ａ０１
    不爭執其自兆豐銀行上開帳戶分次提領現金40萬元共10次計
    400萬元（見本院卷三第104頁），惟辯稱其於107年7月19日
    第一次提領40萬元（見原審婚字53號卷三第115頁）後，於1
    07年8月17日存入60萬元，並於107年10月8日存入245萬元；
    該245萬元係其向遠東銀行貸款250萬元後匯入（按Ａ０１向遠
    東銀行貸款250萬元，見原審婚字53號卷二第32-33頁遠東銀
    行108年5月6日函；又Ａ０１於107年10月8日自其遠東銀行貸款
    帳戶匯款至兆豐銀行上開帳戶，見本院卷一第413頁），其
    嗣於107年10月9、11、15、16、17日分別提領40萬元共5次
    計200萬元；另於107年8月29、31日、107年9月3、8日別提
    領40萬元共4次計160萬元，有上開帳戶交易明細可憑（見原
    審婚字53號卷二第50-41至50-43頁）。經查Ａ０１於107年7月1
    9日第一次提領40萬元後，存入60萬元及245萬元，既有上開
    帳戶交易明細可憑，因Ａ０１對遠東銀行之貸款債務，為Ａ０２所
    不爭執（見本院卷三第73頁Ａ０２製作之附表），則Ａ０１向遠東
    銀行貸款後提領款項使用，乃貸款之使用，關於Ａ０１提領使
    用其存入之60萬元及245萬元共305萬元部分難認係惡意處分
    ；雖Ａ０１主張其上開於107年7月至同年10月間共提領400萬元
    係用於家庭生活費（見本院卷三第104-105頁），惟上開認
    定非屬惡意處分之305萬元應認已足以支應Ａ０１所主張臨時增
    加支出之家庭生活費，其他提領之95萬元難認係合理之家庭
    生活費支出；按民法第1030條之3第1項規定：「夫或妻為減
    少他方對於剩餘財產之分配，而於法定財產制關係消滅前5
    年內處分其婚後財產者，應將該財產追加計算，視為現存之
    婚後財產。但為履行道德上義務所為之相當贈與，不在此限
    。」Ａ０２主張Ａ０１為減少其對於剩餘財產之分配而處分婚後財
    產，關於Ａ０１提領95萬元部分，應屬可採，該95萬元應依上
    開規定前段計入Ａ０１之婚後財產。
(四)另Ａ０２主張Ａ０１於92年9月26日向聯邦銀行桃園分行貸款350萬
    元，係用以清償其父母之債務，Ａ０１取得對其父母之債權自
    應將該350萬元納入剩餘財產分配中計算云云。經查聯邦銀
    行桃園分行108年7月8日(108)聯桃園字第0029號函載：Ａ０１
    於本行房貸已結清等語，所附Ａ０１房屋貸款資料明細顯示Ａ０１
    於92年9月26日初貸350萬元，102年8月6日清償完畢（見婚5
    3卷二第53-14至53-28頁）。按本件兩造夫妻剩餘財產分配
    計算之基準日為108年1月2日，Ａ０１該筆房貸既已於102年8月
    6日清償完畢，即與兩造夫妻剩餘財產分配之計算無關。縱
    依聯邦商業銀行桃園分行111年1月17日(111)聯桃園字第000
    7號函載及該函之附件所示，Ａ０１於92年9月26日貸款350萬元
    係用以償還其父母前在新竹市第三信用合作社之欠款（見本
    院卷二第305-331頁）；然Ａ０１清償其父母之債務，並不因此
    當然取得對其父母之債權，蓋債權債務係成立於債權人與債
    務人間，Ａ０１既不以為其父母之債權人自居，Ａ０２主張Ａ０１因
    此取得對其父母之債權云云，為不足取。況依民法第1018條
    規定：夫或妻各自管理、使用、收益及處分其財產；Ａ０１本
    得自行處分其財產，且Ａ０１亦得對其父母為贈與，參諸民法
    第1030條之3第1項但書規定，Ａ０２亦不得主張應將上開貸款3
    50萬元追加計入Ａ０１之婚後財產。另聯邦銀行新竹分行108年
    6月19日聯邦新竹108字第6號函載：Ａ０１於102年08月22日向
    本行申辦房屋貸款，核貸金額為200萬元，該筆貸款於106年
    5月8日清償借款本金1,696,895元；依所檢附之房屋資款資
    料明細，該筆貸款已於106年5月8日清償完畢（見原審婚53
    卷二第53-6至53-12頁），該筆貸款債務於兩造夫妻剩餘財
    產分配計算之基準日前既已不存在，即與兩造夫妻剩餘財產
    之計算無涉。上開事實及法律關係已臻明確，兩造其餘有關
    Ａ０１之房貸是否係清償其父母之債務所為主張及抗辯，無再
    為論述之必要，附此說明。
(五)據上，Ａ０１於基準日之婚後財產如附表所示308萬2,642元，
    加計前述95萬元（詳七、(三)），共403萬2,642元（3,082,
    642＋950,000＝4,032,642），婚後債務計587萬4,619元，其
    剩餘財產為負數，應以0元計。Ａ０２之婚後財產計49萬9,916
    元，婚後債務計68萬6,433元，其剩餘財產為負數，亦應以0
    元計。從而兩造均不得請求他造給付夫妻剩餘財產差額之分
    配。
八、綜上所述，Ａ０１依民法第1055條第1項、第4項、第1084條第2
    項、第1030條之1第1項、家事事件法第107條、第100條第2
    項、第3項規定，請求㈠酌定兩造所生未成年之子甲○○權利義
    務之行使負擔由Ａ０１任之，Ａ０２得依附件所示之方式及期間與
    甲○○會面交往；㈡Ａ０２應自關於甲○○權利義務之行使負擔部分
    確定之翌日起至甲○○成年之前一日止，按月於每月5日前給
    付關於甲○○之扶養費1萬3,646元，並由Ａ０１代收管理使用；
    如有1期逾期不履行者，其後之12期（含遲誤當期）視為亦
    已到期；㈢Ａ０２至乙○○、丙○○（按原判決第一項關於乙○○、丙
    ○○權利義務之行使負擔部分已確定，且乙○○已成年）分別成
    年之前一日止，應按月給付關於乙○○、丙○○之扶養費各1萬6
    ,155元，㈣Ａ０２應給付Ａ０１102萬1,409元，及自起訴狀繕本送
    達（見原審婚字29號卷62頁）翌日即108年1月29日起至清償
    日止，按年息5%計付利息；㈤擴張聲明請求Ａ０２給付40萬4,09
    8元，及自111年7月23日起至清償日止，按年息5%計付利息
    部分，為有理由，應予准許，其超過上開範圍之請求為無理
    由，不應准許。Ａ０２依同上規定及民法第179條、第1030條之
    2第1項、第1030條之3第1項規定，請求㈠酌定甲○○權利義務
    之行使負擔由Ａ０２任之，Ａ０１得與甲○○會面交往；㈡Ａ０１應自關
    於甲○○權利義務之行使負擔部分確定之翌日起至甲○○成年之
    前一日止，按月給付關於甲○○之扶養費1萬3,646元，並由Ａ０
    ２代收管理使用；㈢命Ａ０２給付乙○○、丙○○扶養費各不逾1萬3,
    646元（按原審命Ａ０２給付乙○○、丙○○扶養費各2萬元），㈣Ａ０
    １給付夫妻剩餘財產差額之分配232萬0,092元（按原審判決
    准許57萬0,092元，Ａ０２上訴請求Ａ０１再給付175萬元），及自
    108年3月20日起至清償日止，按年息5%計付利息；㈤Ａ０１給付
    不當得利（Ａ０２代墊兩造之子之扶養費）374萬7,185元，及
    自108年3月20日起至清償日止，按年息5%計付利息部分，為
    無理由，不應准許。原審除確定部分及Ａ０１擴張聲明部分外
    ，就Ａ０１上開請求應准許部分，為Ａ０１敗訴之判決及為假執行
    之宣告，尚有未洽；Ａ０１上訴意旨指摘原判決此部分不當，
    求予廢棄改判，為有理由；就Ａ０１請求不應准許部分，為其
    敗訴之判決及駁回其假執行之聲請，並無不合；Ａ０１上訴意
    旨指摘原判決此部分不當，求予廢棄改判，為無理由；又Ａ０
    １擴張聲明部分一部為有理由，一部無理由；原審就Ａ０２反請
    求應准許部分，為其敗訴之判決，尚有未洽；Ａ０２上訴意旨
    指摘原判決此部分不當，求予廢棄改判，為有理由；就Ａ０２
    反請求不應准許部分（確定部分除外），為其敗訴之判決及
    駁回其假執行之聲請，並無不合；Ａ０２上訴意旨指摘原判決
    此部分不當，求予廢棄改判，為無理由；又Ａ０２追加之反請
    求為無理由，應併予駁回。
九、本件事證已臻明確，兩造其餘之攻擊或防禦方法及未經援用
    之證據，經本院斟酌後，認為均不足以影響本判決之結果，
    無逐一詳予論駁之必要。併此敘明。
十、據上論結，本件Ａ０１之上訴及擴張聲明為一部有理由，一部
    無理由，Ａ０２之上訴為一部有理由，一部無理由，追加反請
    求為無理由，依民事訴訟法第450條、第449條第1項、第79
    條、第78條，判決如主文。
中　　華　　民　　國　　111 　年　　9 　　月　　30　　日
                  家事法庭
                      審判長法  官  周祖民
                            法  官  馬傲霜
                            法  官  鄭威莉
正本係照原本作成。
如不服本判決，應於收受送達後20日內向本院提出上訴書狀，其
未表明上訴理由者，應於提出上訴後20日內向本院補提理由書狀
（均須按他造當事人之人數附繕本）上訴時應提出委任律師或具
有律師資格之人之委任狀；委任有律師資格者，另應附具律師資
格證書及釋明委任人與受任人有民事訴訟法第466 條之1第1項但
書或第2項所定關係之釋明文書影本。如委任律師提起上訴者，
應一併繳納上訴審裁判費。
中　　華　　民　　國　　111 　年　　10　　月　　3 　　日
　　　　　　　　　　　　　  書記官  楊璧華

附件：
Ａ０２與未成年之子甲○○會面交往之方式及期間暨應遵守事項：
一、Ａ０２或其指定之親屬得於每月第一週、第三週之週六上午9時
    至Ａ０１住處接甲○○外出同住，並於當週週日下午8時前送回上
    開處所交還Ａ０１或其指定之親屬。
二、寒、暑假及農曆春節期間
(一)甲○○上小學前之農曆春節：
  ⒈甲○○上小學前，維持前述平日之會面交往；另Ａ０２得於民國單
    數年（即111年）之農暦除夕、初一、初二，於除夕上午9時
    至Ａ０１住所接甲○○外出同住，初二下午8時前，將甲○○送回上
    開處所交還Ａ０１或其指定之親屬。若適逢平日會面交往期間
    ，則以本項為會面交往之依據，該次會面交往不順延。
  ⒉Ａ０２得於民國雙數年（即110年、112年…）之農曆初三、初四
    、初五，於年初三上午9時至Ａ０１住所接甲○○外出同住，初五
    下午8時前，將甲○○送回上開處所交還Ａ０１或其指定之親屬。
    若適逢平日會面交往期間，則以本項為會面交往之依據，該
    次會面交往不順延。
(二)甲○○上小學後之寒假期間
  ⒈Ａ０２得於甲○○上小學後，於民國單數年（即113年、115年…）
    之寒假期間，選擇包含農曆春節除夕至初二（不包含初三至
    初五）之8日，由其或其指定之親屬於擇定始日上午9時至Ａ０
    １住所接甲○○外出同住，期間終日下午8時前，將甲○○送回上
    開處所交還Ａ０１或其指定之親屬；不適用上述平日期間之會
    面交往方式。
  ⒉Ａ０２得於甲○○上小學後，於民國雙數年（即114年、116年…）
    之寒假期間，選擇不包含農曆春節除夕至初二之8日，由其
    或其指定之親屬於始日上午9時至Ａ０１住所接甲○○回住處同住
    ，終日下午8時前，將甲○○送回上開處所交還Ａ０１或其指定之
    親屬；不適用上述平日期間之會面交往方式。　　
(三)甲○○上小學後之暑假期間（7月及8月）
  ⒈Ａ０２得於甲○○上小學後，於每年7、8月擇定其中30日（得連續
    或區分2次），並於期間始日上午9時至Ａ０１住處接甲○○外出
    ，期間末日下午8時前，將甲○○送回Ａ０１住處；不適用上述平
    日期間之會面交往方式。Ａ０２選定之期間，若甲○○須返校或
    有校方活動時，Ａ０２應依學校規定，讓甲○○參加，若需接送
    ，由Ａ０２為之。若Ａ０２擇定之期間，甲○○就讀之小學業已開學
    ，Ａ０２應於開學前一日下午8時前將甲○○送回Ａ０１住所。
  ⒉甲○○上7年級後，若學校有暑期輔導，則適用平日期間之會面
    交往。Ａ０２得另行擇定暑期輔導期間以外連續5日，於第一日
    上午9時至Ａ０１住處接甲○○回住處同住，並於連續第5日下午8
    時間送回Ａ０１處所。若Ａ０２擇定之期間，甲○○就讀之小學業已
    開學，Ａ０２應於開學前一日下午8時前將甲○○送回Ａ０１住處。
(四)Ａ０１於甲○○上小學後應於取得甲○○學校行事曆或通知後二週
    內告知Ａ０２前述(二)、(三)之學校訊息，並由兩造於通知之
    日起一個月內就上開會面交往期間為協議，如Ａ０２未於一個
    月內將整個假期的探視期間與Ａ０１進行協議，視為放棄寒、
    暑假之會面交往方式，即Ａ０２仍依平日會面交往方式與甲○○
    會面交往，暨於民國單數年農曆春節除夕至初二、民國雙數
    年農曆初三至初五，於始日上午9時至Ａ０１住所接甲○○外出同
    住，期間終日下午8時前，將甲○○送回上開處所交還Ａ０１或其
    指定之親屬。如兩造無法為協議，則訂暑假之第1日起算之
    連續30日，或寒假之第1日起算連續8日（排除雙數年之除夕
    到初二、單數年之初三至初五），由Ａ０２或其指定之親屬於
    第1日上午9時至Ａ０１住所接甲○○外出同住，期間終日下午8時
    前，將甲○○送回上開處所交還Ａ０１或其指定之親屬。Ａ０１如未
    依上揭期間通知Ａ０２本項學校訊息，Ａ０２得於寒、暑假開始前
    一週，將其指定之期間通知Ａ０１，Ａ０１應予配合。
三、其他節日：每年父親節、甲○○雙數年生日如非Ａ０２會面交往
    日，且適逢假日，Ａ０２得於當日上午9時至Ａ０１住所接甲○○外
    出會面交往，當日下午8時前，將甲○○送回上開處所交還Ａ０１
    或其指定之親屬；倘當天為非假日，Ａ０２得於當日下午6時接
    甲○○外出用餐，同日下午8時30分前送回。
四、經兩造同意，前開交付、交還甲○○之時間、地點及方式得為
    變更。
五、甲○○年滿16歲後，應尊重其個人意願決定與Ａ０２會面交往之
    方式及期間。
六、Ａ０２於不影響甲○○學業及生活作息之正常範圍內，得以電話
    、書信、傳真、電子郵件或通訊軟體、視訊等方式與甲○○交
    往、聯絡。
七、兩造應遵守事項：
(一)兩造不得有危害甲○○身心健康之行為，並不得對甲○○灌輸反
    抗或仇怨對造之觀念。
(二)甲○○居住地址、聯絡方式、就讀學校如有變更或有重大事故
    發生時，Ａ０１應通知Ａ０２。
(三)Ａ０２於與甲○○會面交往期間，應履行因親權所為相關生活習
    慣、學業輔導及作業完成等指示之義務。如甲○○於會面交往
    中患病或遭遇事故，Ａ０２應為必要之醫療措施，並通知Ａ０１。
(四)甲○○就讀學校之班親會、親師座談、校慶表演或畢業典禮等
    重要活動時，Ａ０１應告知Ａ０２，不得阻撓Ａ０２參與活動。
(五)Ａ０１應於Ａ０２行使探視權時，準時將甲○○交付Ａ０２；Ａ０２倘不能
    遵時接甲○○應於24小時前通知Ａ０１，否則視為放棄該次之會
    面交往；並應於探視權期滿時，準時將甲○○交還。甲○○之健
    保卡必須由負責照顧之一方保管，他方應於交付甲○○時，同
    時交付前開資料。
(六)兩造均應遵守友善父母原則，互相協力使甲○○之身心發展合
    於其最佳利益。
　　
附表：
一、Ａ０１之婚後財產
編號 財產名稱 (金融機構之帳戶帳號僅標示末3碼) 新臺幣(不同幣別者，標示幣別) 備註 1 兆豐銀行…451存款 23,529元  2 兆豐銀行…999存款 47,620元  3 兆豐銀行…358存款 日幣1元 不到新臺幣1元，不計入 4 兆豐銀行…451存款 美金1.77元 折合新臺幣54元  5 台灣銀行…356存款 19,480元  6 同上 人民幣11.22元 折合新臺幣50元  7 同上 美金9.26元 折合新臺幣285元  8 西門郵局…647存款  8,927元  9 遠東銀行…757存款 20,249元  10 渣打銀行…301存款 13,380元  11 聯邦銀行…295存款     33元  12 彰化銀行…419存款    196元  13 全球人壽保單價值準備金 878,048元  14 國華人壽00000000保單價值準備金  31,961元  15 國華人壽00000000保單價值準備金 862,949元  16 南山人壽N000000000保單價值備金 250,881元  17 車號000-0000汽車 925,000元 兩造合意(見本院卷三第11頁）                                    合計：3,082,642元    

二、Ａ０１之婚後債務
編號 財產名稱 新臺幣 備註 1 遠東銀行貸款 5,178,434元  2 渣打銀行貸款   696,185元                                     合計：5,874,619元    

三、Ａ０２之婚後財產
編號 財產名稱 新臺幣 備註 1 兆豐銀行…380存款 152,012元  2 兆豐銀行…358存款      20元  3 華南銀行…761存款   6,721元  4 台灣企銀…626存款   6,795元  5 000-0000號汽車  50,000元 兩造合意(見本院卷三第12頁 6 國華人壽00000000保單價值準備金  31,991元  7 國華人壽0O000000保單價值準備金  21,505元  8 南山人壽0000000000保單價值準備金  75,051元  9 南山人壽0000000000保單價值準備金  155,821元                                       合計：499,916元    

四、Ａ０２之婚後債務
編號 財產名稱 新臺幣 備註 1 臺灣企銀貸款 410,415元 Ａ０１不爭執(見本院卷三第101頁) 2 華南銀行貸款 276,018元                                       合計：686,433元